臺灣臺北地方法院民事裁定　　　　　　99年度消債聲字第71號
聲　請　人
即 債務 人　阮濠鑫
相　對　人
即 債權 人　豐（台灣）商業銀行股份有限公司
法定代理人　李鐘培
相　對　人
即 債權 人　中國信託商業銀行股份有公司
法定代理人　辜濂松
相　對　人
即 債權 人　台新國際商業銀行股份有限公司
法定代理人　吳清文
相　對　人
即 債權 人　台北富邦銀行股份有限公司
法定代理人　韓蔚廷
相　對　人
即 債權 人　台灣中小企業銀行股份有限公司
法定代理人　羅澤成
相　對　人
即 債權 人　新加坡商星展銀行股份有限公司
法定代理人　陳亮丞
相　對　人
即 債權 人　遠東國際商業銀行股份有限公司
法定代理人　洪信德
相　對　人
即 債權 人　永豐商業銀行份有限公司
法定代理人　邱正雄
代　理　人　張簡旭文
上列當事人間因消費者債務清理條例聲請免責事件，本院裁定如
下：
    主  文
債務人阮濠鑫不免責。
    理  由
一、按法院為終止或終結清算程序之裁定確定後，除別有規定外
    ，應以裁定免除債務人之債務，消費者債務清理條例（下稱
    消債條例）第132條定有明文。又債務人因浪費、賭博或其
    他投機行為，致財產顯然減少或負擔過重之債務，而生開始
    清算之原因者，除證明經普通債權人全體同意，或情節輕微
    ，經法院審酌普通債權人全體受償情形及其他一切情狀，認
    為適當者外，法院應為不免責之裁定，同例第134條第1項第
    4款、第135條亦分別定有明文。蓋免責制度係經濟陷於困境
    債務人最後之救濟手段，是其雖具有不免責事由，仍須法院
    審酌普通債權人全體受償情形及其他一切情狀後，如認免責
    為適當者，始得裁量以裁定免責，以利債務人更生而重新出
    發。而所謂浪費或投機行為，係指債務人於顯見其經濟狀況
    不佳之情形下，猶恣意揮霍、投機，生活支出超過個人收入
    所應支出之程度，或心存僥倖冀以一時之小投資以博取大利
    益，因致負擔更大債務，核其所為，於清算之原因有可歸責
    性，自有加以制止之必要，尚不宜使之免責。
二、經查：
  (一)債務人聲請消費者債務清算事件，前經本院以97年度消債清
    字第73號民事裁定開始清算程序，並於民國99年10月25日以
    98年度執消債清第9號裁定清算程序終止，業經本院依職權
    調取97年度消債清字第73號、98年度執消債清字第9號等卷
    宗核閱無誤。
  (二)又本院依職權函請各債權人就債務人應否免責表示意見，債
    權人台新國際商業銀行股份有限公司（下稱台新銀行）、遠
    東國際商業銀行股份有限公司、永豐商業銀行股份有限公司
    （下稱永豐銀行）、台北富邦商業銀行股份有限公司（下稱
    台北富邦銀行）、中國信託商業銀行股份有限公司（下稱中
    信銀行）、匯豐（台灣）商業銀行股份有限公司、新加坡商
    星展銀行股份有限公司、臺灣中小企業銀行股份有限公司均
    具狀表示債務人消費逾越一般生活必要支出，有浪費情事，
    而不同意債務人免責，此有各債權人之陳報書狀暨相關證物
    在卷足參（見卷第14-44頁）。
  (三)再觀諸債權人台新銀行所提出債務人之現金卡借款清單資料
    ，債務人至93年1月1日止已積欠台新銀行現金卡帳款達新臺
    幣（下同）137,179元，債務人復於93年1月間向台北富邦銀
    行申辦信用貸款600,000元，則債務人於93年1月起，業已明
    知其經濟狀況不佳，收入有不足清償債務之情，然其仍於94
    年間花費58,000元購買車號CZB-961號普通重型機車，繼於
    95年間花費43,000元購買車號N5H-708號機車供女友使用，
    有機車行照、本院98年度執消債清字第9號清算事件之98年
    11月6日執行筆錄附卷可稽（見卷第45-50頁）。足徵債務人
    於顯見其經濟狀況不佳之情形下，猶恣意揮霍使生活支出超
    過個人收入所應支出之程度。另本件債務人負債之原因多係
    以現金卡、信用卡消費所致，此觀之各債權人所提出債務人
    之消費明細，其消費內容諸如：(1)於93年4月16日傑瓏輪胎
    有限公司消費10,000元；(2)於93年4月21日及5月7日春虹建
    設股份有限公司分別消費30,000元、60,000元；(3)於93年4
    月25日及5月17日錢蔚企業有限公司分別消費1,443元、3,03
    9元；(4)於93年7月10日長億汽車修理廠消費57,500元；(5)於
    93年8月21日萬達機車材料行消費12,550元；(6)於93年8月30
    日及12月7日南山人壽分別消費17,383元、3,166元；(7)於93
    年12月9日、94年1月24日於亞洲多寶綜合開發股份有限公司
    分別消費4,300元、12,840元（其中永豐銀行為5,240元、中
    信銀行為7,600元）；(8)於94年3月25日英屬蓋曼群島商家庭
    傳媒股份有限公司城邦分別消費600元、1,190元；(9)於95年
    1月7日於錢櫃桃園店消費3,528元；(10)於95年1月20日、95年
    2月13日亞洲多寶生物科技股份有限公司郵購消費2,480元、
    2,400元、3,880元；及密集之油費支出：(1)93年4月27日消
    費800元；(2)93年5月2日、5日、12日、20日、26日分別消費
    875元、755元、800元、820元、850元；(3)93年6月3日、10
    日、19日、28日分別消費670元、800元、840元、820元；(4)
    93年7月15日、19日、24日、30日分別消費825元、750元、
    810元、805元；(5)93年8月5日、13日、18日、23日分別消費
    800元、763元、820元、750；(6)93年9月3日、10日、22日、
    25日分別消費850元、158元、150元、10月3日消費880元；
    (7)93年12月9日、12日分別消費800元、760元，依債務人之
    上開消費項目及金額，不但已逾越一般人生活水準，而非日
    常生活所需之消費，且其係在尚未完全清償先前所積欠之現
    金卡債務之情形下，本應謹慎消費、撙節開支，節省生活非
    必要性開支，以求致力還款於各債權人，然債務人卻明知其
    經濟不佳，入不縛出，竟仍未衡量自身之償債能力，卻繼續
    失控持續使用信用卡過度消費、現金卡預借現金，而未撙節
    開銷，據實控制支出，避免不必要之花費以降低負債，則其
    恣意花費，任令債務增加至難以負擔而終致不能清償，自堪
    認債務人係因奢侈、浪費之行為而導致負擔過重之債務。
三、綜上所述，債務人之大量消費行為，均非生活必要之支出，
    而屬奢侈、浪費或其他投機行為之性質，對於清算之原因有
    可歸責性，核與消債條例第134條第4款所稱：「浪費、賭博
    或其他投機行為，致財產顯然減少或負擔過重之債務」不免
    責事由相當。此外，債務人又未經普通債權人全體同意免責
    ，揆諸首揭說明，本件債務人不得免責，爰裁定如主文。
中    華    民    國    100    年    5    月    31    日
                  民事第三庭    法  官  魏式瑜
以上正本係照原本作成
如對本裁定抗告須於裁定送達後10日內向本院提出抗告狀，並繳
納抗告費新臺幣1,000元
中    華    民    國    100    年    5    月    31    日
                                書記官  曾鈺馨